【裁判字號】    98,訴,828
【裁判日期】    980430
【裁判案由】    毒品危害防制條例
【裁判全文】
臺灣板橋地方法院刑事判決               98年度訴字第828號
公  訴  人  臺灣板橋地方法院檢察署檢察官
被      告  甲○○
上列被告因毒品危害防制條例案件，經檢察官提起公訴（98年度
毒偵字第1086號），被告於準備程序中對被訴之事實為有罪陳述
，本院合議庭裁定由受命法官獨任行簡式審判程序，並判決如下
：
    主    文
甲○○施用第一級毒品，累犯，處有期徒刑柒月；扣案第一級毒
品海洛因陸包（合計淨重零點捌零零公克，因鑑驗使用零點零
零貳貳公克，驗餘淨重零點捌零零捌公克）沒收銷燬。
    事    實
一、甲○○於民國91年間，因施用毒品案件，經本院以91年度毒
    聲字第2491號裁定送勒戒處所施以觀察、勒戒後，認有繼續
    施用毒品之傾向，再經本院以91年度毒聲字第2737號裁定令
    入戒治處所施以強制戒治，於92年8 月27日因戒治期滿執行
    完畢出所，該次施用毒品犯行並經臺灣板橋地方法院檢察署
    檢察官以92年度戒毒偵字第291 號為不起訴處分確定；又於
    93年間，因持有第一級毒品案件，經本院以93年度簡字第53
    15號判決判處有期徒刑3 月確定，於94年7 月20日因徒刑易
    科罰金執行完畢出監；(1)復於94年間，因連續加重竊盜案件
    ，經本院以94年度易字第335 號判決判處有期徒刑1 年，上
    訴臺灣高等法院後撤回上訴確定；(2)又於94年2 月底某日起
    至同年4 月16日某時止，因連續施用第一級毒品案件，經本
    院以94年度訴字第1212號判決判處有期徒刑8 月，上訴臺灣
    高等法院後撤回上訴確定；(3)另於94年4 月間，因竊盜案件
    ，經臺灣臺北地方法院以94年度易字第588 號判決公訴不受
    理，上訴後由臺灣高等法院以94年度上易字第1017號判決撤
    銷原判決，發回更審後，再經臺灣臺北地方法院以94年度易
    更一字第6 號判決判處有期徒刑4 月，上訴後，由臺灣高等
    法院以94年度上易字第1832號判決上訴駁回確定；前開3 案
    所處徒刑，嗣經臺灣高等法院以95年度聲字第9 號裁定其應
    執行有期徒刑1 年8 月確定；(4)再於94年9 月27日起至95年
    2 月12日止，因連續施用第一級毒品案件，經本院以94年度
    訴字第2906號判決判處有期徒刑10月確定；(5)另於95年間，
    因竊盜案件，經本院以95年度易字第610 號判決判處有期徒
    刑6 月確定；前揭2 案所處徒刑，嗣經本院以95年度聲字第
    2183號裁定其應執行有期徒刑1 年2 月確定；而前開(1)至(5)
    案所處徒刑，復經本院以96年度聲減字第4007號裁定均各減
    刑為有期徒刑6 月、4 月、2 月、5 月、3 月，併就(1)(2)(3)
    減刑後之徒刑定其應執行有期徒刑10月，就(4)(5)減刑後之徒
    刑定其應執行有期徒刑7 月確定，經接續執行後，於96年11
    月19日假釋出監，所餘刑期付保護管束，迄97年1 月6 日因
    保護管束期滿未經撤銷假釋，未執行之刑以已執行完畢論（
    據此，本件構成累犯）；詎仍未知所戒慎，猶基於施用第一
    級毒品海洛因之犯意，於98年1 月22日某時許，在臺北縣中
    和市某公園內，以將海洛因摻水置於針筒內注射身體之方式
    ，施用第一級毒品海洛因1 次；嗣於98年1 月23日20時許，
    在臺北縣中和市○○路○ 段135 巷口前，為警盤查，併在其
    褲子口袋內扣得其因本件施用而持有之第一級毒品海洛因6
    包（合計淨重0.8030公克，因鑑驗使用0.0022公克，驗餘淨
    重0.8008公克），甲○○且同意接受員警採尿，經警將其尿
    液檢體送驗後，呈嗎啡陽性反應。
二、案經臺北市政府警察局松山分局移送臺灣板橋地方法院檢察
    署檢察官偵查後起訴。
    理    由
一、認定犯罪事實所憑之證據及理由：
(一)、訊據被告甲○○對其在上揭時間、地點施用第一級毒品海洛
    因之事實，於本院審理中自白不諱；而其為警查獲時，同意
    接受採尿，其尿液檢體經警送驗後，以EIA 酵素免疫分析法
    、GS/MS 氣相層析質譜儀法鑑定結果確呈嗎啡陽性反應等情
    ，亦有臺北市政府警察局偵辦毒品案件尿液檢體委驗單暨臺
    灣尖端先進生技醫藥股份有限公司98年2 月11日濫用藥物檢
    驗報告各1 紙在卷可稽（見偵查卷第46、48頁）；又被告為
    警查獲時，所扣得之白色粉末6 包，經鑑定合計淨重0.8030
    公克，因鑑驗使用0.0022公克，驗餘淨重0.8008公克，檢出
    海洛因成分等情，亦有交通部民用航空局航空醫務中心98年
    2 月16日航藥鑑字第0980663 號毒品鑑定書1 紙附卷可參（
    見偵查卷第50頁），顯見被告此次為警查獲時，確持有第一
    級毒品海洛因無誤；俱徵被告前開自白應與事實相符，可以
    採信。
(二)、按觀察、勒戒或強制戒治執行完畢釋放後，5 年內再犯施用
    第一、二級毒品之罪者，檢察官應依法追訴，毒品危害防制
    條例第23條第2 項定有明文；次按修正毒品危害防制條例就
    施用毒品者，僅於「初犯」及「5 年後再犯」二種情形，有
    其追訴條件之限制，即須於初犯經觀察、勒戒或強制戒治釋
    放後，5 年內均無施用毒品之行為，始能認其前所實施之觀
    察、勒戒或強制戒治已足遮斷毒癮，而得於5 年後再犯時，
    再予適用初犯之規定，重行觀察、勒戒等程序；倘5 年內已
    經再犯，被依法追訴處罰，縱其第3 次（或第3 次以上）施
    用毒品之時間在初犯釋放5 年以後，即與「5 年後再犯」之
    情形有別，且因已於「5 年內再犯」，顯見其再犯率甚高，
    原實施觀察、勒戒或強制戒治，已無法收其實效，而無5 年
    戒斷期之存在，自無再經觀察、勒戒及強制戒治之必要，應
    由檢察官逕行起訴；最高法院著有95年度台非字第59號判決
    、95年度台非字第65號判決意旨可供參照；查被告前於91年
    間，因施用毒品案件，經本院以91年度毒聲字第2491號裁定
    送勒戒處所施以觀察、勒戒後，認有繼續施用毒品之傾向，
    再經本院以91年度毒聲字第2737號裁定令入戒治處所施以強
    制戒治，而於92年8 月27日因戒治期滿執行完畢出所，該次
    施用毒品犯行並經臺灣板橋地方法院檢察署檢察官以92年度
    戒毒偵字第291 號為不起訴處分確定；復於94年2 月底某日
    起至同年4 月16日某時止，因連續施用第一級毒品案件，經
    本院以94年度訴字第1212號判決判處有期徒刑8 月，上訴臺
    灣高等法院後撤回上訴確定；再於94年9 月27日起至95年2
    月12日止，因連續施用第一級毒品案件，經本院以94年度訴
    字第2906號判決判處有期徒刑10月確定（前揭2 案所處徒刑
    ，嗣經本院以96年度聲減字第4007號裁定均各減刑為有期徒
    刑4 月、5 月確定）等情，有本法院94年度訴字第1212號、
    第2906號刑事判決書、臺灣高等法院被告前案紀錄表在卷可
    稽，是被告於92年8 月27日強制戒治期滿後，5 年以內之94
    年2 月底某日起至同年4 月16日某時止、94年9 月27日起至
    95年2 月12日止，仍因分別有施用毒品犯行，經法院先後判
    處罪刑確定，亦甚明確；據此，依諸前開條例規定及最高法
    院判決意旨，因被告在強制戒治執行完畢釋放後之5 年內，
    業有施用毒品之行為，則被告本次於98年1 月22日再次施用
    毒品之行為，即與5 年後再犯之情形有別，無再經觀察、勒
    戒、強制戒治之必要，應由檢察官逕行起訴，附此敘明；綜
    上，本件事證已明，被告犯行堪以認定。
二、應適用之法律、科刑審酌事由及沒收物之處理：
(一)、按海洛因屬毒品危害防制條例第2 條第2 項第1 款所規定之
    第一級毒品；是核被告本件施用海洛因之行為，係犯同條例
    第10條第1 項之施用第一級毒品罪；其施用前、後持有第一
    級毒品海洛因之低度行為，為其施用之高度行為所吸收，均
    不另論罪；又被告有如事實欄所載犯罪科刑紀錄，有上開臺
    灣高等法院被告前案紀錄表可稽，是其於有期徒刑執行完畢
    後，5 年以內故意再犯本件有期徒刑以上之罪，為累犯，就
    其本件犯行，應依刑法第47條第1 項規定，加重其刑。
(二)、爰審酌被告曾因施用毒品犯行受觀察勒戒、強制戒治及刑罰
    執行，詎仍漠視法令禁制而犯本罪，顯未知所戒慎，惟兼衡
    其施用毒品所生危害，實以自戕身心健康為主，對於他人生
    命、身體、財產等法益，尚無明顯而重大之實害，暨斟酌其
    犯罪後坦認犯行之態度等一切情狀，就其本件犯行，量處如
    主文所示之刑，以示懲儆。
(三)、扣案第一級毒品海洛因6 包（合計淨重0.8030公克，因鑑驗
    使用0.0022公克，驗餘淨重0.8008公克）內之海洛因，係被
    告因本件施用而持有之第一級毒品，且因該等分裝袋內之海
    洛因與乘裝前開毒品之分裝袋計6 只，二者在物理上俱難以
    析離，均應依毒品危害防制條例第18條第1 項前段規定，諭
    知沒收銷燬。
據上論斷，應依刑事訴訟法第273 條之1 、第299 條第1 項前段
，毒品危害防制條例第10條第1 項、第18條第1 項前段，刑法第
11條、第47條第1 項，判決如主文。
本案經檢察官郭季青到庭執行職務
中    華    民    國    98    年    4     月    30    日
                  刑事第十六庭  法  官  陳明偉
以上正本證明與原本無異。
如不服本判決應於送達後10日內向本院提出上訴狀。
                                書記官  陳玉心
中    華    民    國    98    年    4     月    30    日
附錄本案論罪科刑法條全文
毒品危害防制條例第10條
施用第一級毒品者，處 6 月以上 5 年以下有期徒刑。


司法院資訊處製作；財團法人民間司法改革基金會備份。
